【裁判字號】    97,簡上,1332
【裁判日期】    980123
【裁判案由】    詐欺
【裁判全文】
臺灣板橋地方法院刑事判決            97年度簡上字第1332號
上  訴  人  甲○○
即  被  告
選任辯護人  湯應欽律師
上列上訴人即被告因詐欺案件，不服本院九十七年度簡字第一二
一九號中華民國九十七年九月十九日第一審判決（起訴案號：臺
灣板橋地方法院檢察署九十七度偵字第七七三號及移送併辦案號
：臺灣基隆地方法院檢察署檢察官九十七年度偵字第一三一七號
），提起上訴，本院判決如下：
    主  文
上訴駁回。
甲○○緩刑年。
    事實及理由
一、本案經本院審理結果，認第一審以上訴人即被告甲○○犯刑
    法第三十條第一項、第三百三十九條第一項之幫助詐欺取財
    罪，判處有期徒刑三月，並諭知易科罰金折算之標準為新臺
    幣一千元折算一日，認事用法及量刑均無不當，應予維持，
    並引用第一審判決書記載之事實、證據及理由（如附件）。
二、被告上訴仍否認犯罪，其上訴意旨略以：上揭帳戶資料係由
    伊開戶，後來因為打電話應徵工作，對方說要帶身分證影本
    、存摺、提款卡到板橋遠東百貨後門見面，見面之後即向伊
    收資料，並說公司係採會員制，因怕伊將所得取走，才要將
    帳戶資料交予彼，伊即將提款卡、存摺、密碼、身分證影本
    交予自稱外務之「乙○○」，之後「乙○○」即開車載伊去
    桃園把資料交給另一外務員，再將伊載至板橋，又告知伊如
    欲趕快上班，要先拿一萬元辦會員卡，後因沒法借到錢，伊
    打電話給該公司之「陳副理」，請求是否可以先上班然後再
    辦理會員，伊係在九月二十七日交帳戶資料，後來在十月一
    號伊才打電話給「陳副理」，問是否可以先上班然後再辦理
    會員，當時公司叫伊交出帳戶資料、一萬元辦理會員時，沒
    有想那麼多，認為彼等是八大行業所以做法應該都是這樣子
    云云。
三、惟查：
  (一)上開安泰銀行帳戶確係由被告本人所親自開立使用一情，除
    業據其供承不諱之外，並有安泰銀行九十七年一月十一日（
    九七）安三重簡發字第○九七七○○○○○三號函附開戶申
    請文件及交易明細表等資料一份附卷可稽，足認與事實相符
    ；再者，被害人蔡旖蓁、鐘凱亭及薛金芝確有於上開時地，
    因遭詐欺集團成員施以詐術，進而匯款至被告上開安泰銀行
    帳戶內一節，亦業據證人蔡旖蓁、鐘凱亭及薛金芝於警詢時
    證述明確，並有被害人蔡旖蓁所提供郵局ATM收據二張及上
    開帳戶交易明細表一份在卷可資佐證，堪信被告所有上開安
    泰銀行帳戶確係作為不詳詐欺集團詐騙被害人蔡旖蓁、鐘凱
    亭及薛金芝匯款之人頭帳戶所使用，要屬無疑。
  (二)至被告雖曾辯稱：伊所有該安泰銀行帳戶存摺及提款卡遺
    失云云，惟查：被告於警詢時既供稱：該帳戶係加油站上班
    領用薪資轉帳所用，且其家人生活費均自此提領等語，足見
    該銀行帳戶對被告之重要性，實屬不言可喻，衡情理應置於
    住處內謹慎妥適保管，顯無任意置放於之機車置物箱內多日
    以致遺失，甚或竟不知在何處、何時遺失之理，如此則被告
    所辯已然違背於一般常情，是否可信，已非無疑；其次，被
    告於九十七年一月十日檢察官偵訊時猶供稱：該帳戶存摺及
    提款卡並未交付予他人使用云云，嗣於九十七年二月十八日
    警詢時始願坦承：伊因看報應徵工作需要，乃於九十六年七
    月二十七日下午二時左右，在板橋遠東百貨後門，將安泰銀
    行帳戶存摺及提款卡等物交付予該公司業務員乙○○等語，
    足認被告先前所為帳戶遺失之說法，顯然有所保留，不足為
    採；況且，本件被害人蔡旖蓁、鐘凱亭及薛金芝遭詐騙所匯
    入款項後，係立即遭人於當日提領殆盡，試問若非被告提供
    其安泰銀行帳戶存摺予詐欺集團成員使用，同時交付提款卡
    並告知提款密碼，則該詐欺集團成員豈有可能輕易將其等所
    非法騙取之款項，誘使被害人匯入無從控管之「他人遺失」
    帳戶內？凡此均足徵被告上開所辯，均無非卸責之詞，顯不
    足採信。
  (三)又依一般金融機構之作業實務，不論有無資力，任何人均可
    申辦金融帳戶存摺、提款卡使用，且如無正當理由，實無使
    用他人存摺、印章、提款卡之理，而金融存摺、印章、提款
    卡及密碼亦事關個人財產權益之保障，其專有性甚高，除非
    本人或與本人親密關係者，難認有何理由可自由流通使用該
    存摺、印章、金融卡及密碼，一般人均有妥為保管及防止他
    人任意使用之認識，縱特殊情況偶需交付他人使用，亦必深
    入瞭解用途及合理性，始予提供，要無任意交付予不明人士
    持有或使用之理；再者，該等專有物品如落入不明人士手中
    ，而未加以闡明正常用途，極易被利用為與財產有關之犯罪
    工具，此應為吾人一般生活認知上具備之常識，而近年來電
    視或平面媒體上，常有詐騙集團利用金錢收購、租借、蒐集
    他人所申請之人頭帳戶，作為犯罪所得財物匯入款項之相關
    報導，被告係心智思慮成熟之人，依其社會生活經驗及智識
    程度，對於將帳戶存摺等物任意交付他人，可能遭詐騙集團
    做為犯罪工具使用一節，實無諉為不知之理。準此，則上開
    安泰銀行帳戶確係由被告所親自開立，並交付予不詳之詐欺
    集團使用，且被告對於該帳戶存摺等物可能遭詐騙集團做為
    犯罪工具使用一事，其主觀上至少存有不確定之犯意，應甚
    為顯然，是以本件事證明確，被告犯行堪予認定，應予依法
    論科。原審均已於判決理由詳予論述，經核並無違背經驗法
    則及論理法則。
四、本院再查：被告於本院審理時就其為何遭警調查時、檢察官
    初訊時，均辯稱：帳戶資料係置於機車座墊下置物箱內遭竊
    云云，辯稱：「（問：為何警詢時候不坦白承認，編造資料
    是遺失的？）我在警局的時候被詢問的時候，我才知道罪那
    麼重，但是事情不是我做的，我才編造謊言，當時我是希望
    警察可以查清楚還給我清白，當時我也不好意思說，想說我
    已經二十幾歲還被騙了。」、「（問：為何說謊讓警方無法
    查明白，而不直接將事實陳述明確，讓警方可以查明，所說
    顯然矛盾，有何意見？）我想說法院會查清楚還給我清白，
    我是想說等法院來查，當時我是不好意思說出來，覺得被騙
    很丟臉。」云云，被告上揭辯詞，顯現出其在犯罪後，欲以
    遺失之謊言圖免罪責，至於在上揭被告編撰遺失之情節下，
    又辯稱：希望警方、法院查明等語，無非事後推諉之詞。反
    觀常理，應為被告在交付上揭帳戶資料並供詐騙集團使用為
    匯款帳戶後，已知犯罪事實已經成立，難免刑事追訴及判刑
    ，故於初詢及偵查中編造遺失之事由，認可以此脫免刑責，
    始為合理，與其所辯無辜遭詐騙交付帳戶云云之情，前後表
    達不符，所辯即非可採；再衡之被告能預見交付帳戶資料予
    不知真實姓名之人，有可能遭違法使用之情，已經原審論證
    如上，而其亦供稱，在交付帳戶資料之過程中，亦曾有：「
    在車上等了很久，我在車上就翻啊翻看有什麼書可以看，就
    看到業務『乙○○」的行照，所以我就把他的車號、址址抄
    記下來．．。」等內容（見本院卷附甲○○自述事實經過狀
    ），更見被告確已對該等人之舉措心生懷疑，是仍容任「乙
    ○○」取其帳戶資料，並交予詐欺集團成員，其非無容任縱
    將帳戶交付有幫助他人犯罪可能，而仍為之行為，是其確有
    幫助他人詐欺之不確定故意足堪認定；辯護人聲請傳訊證人
    「乙○○」，經本院傳訊未到庭，本院既已認定被告涉犯上
    揭幫助詐欺犯行明確，且被告如何將帳戶資料交付予「乙○
    ○」等節亦經被告供述明確，縱使證人到庭作證，就被告所
    為之犯行，已無影響，自無傳訊之必要。被告上訴仍執前詞
    ，否認犯罪，為無理由，應予駁回。末查被告前未曾因故意
    犯罪受有期徒刑以上刑之宣告，有臺灣高等法院被告前案紀
    錄表附卷可稽，且年紀尚輕，初出社會，因一時失慮，致犯
    本罪，又其父為肢障、二名妹妹又為智能障礙，家庭為低收
    入戶，有卷附戶籍謄本、中華民國身心障礙手冊、低收入證
    明可證，本院認其受本件刑之宣告應已知所警惕，而無再犯
    之虞，所宣告之刑以暫不執行為適當，爰依刑法第七十四條
    第一項第一款之規定，宣告緩刑三年。
據上論斷，應依刑事訴訟法第四百五十五條之一第一項、第三項
、第三百六十八條、第三百七十三條，刑法第七十四條第一項第
一款，判決如主文。
本案經檢察官林珮菁到庭執行職務。
中    華    民    國    98    年    1     月    23    日
                 臺灣板橋地方法院刑事第四庭
                        審判長法  官  樊季康
                              法  官  劉元斐
                              法  官  王綽光
上列正本證明與原本無異。
本件不得上訴。
                              書記官  許清秋
中    華    民    國    98    年    2     月    2     日
附錄本案論罪科刑法條：
刑法第三百三十九條
意圖為自己或第三人不法之所有，以詐術使人將本人或第三人之
物交付者，處五年以下有期徒刑、拘役或科或併科一千元以下罰
金。
以前項方法得財產上不法之利益或使第三人得之者，亦同。
前二項之未遂犯罰之。


司法院資訊處製作；財團法人民間司法改革基金會備份。
